臺灣宜蘭地方法院刑事判決
110年度訴字第329號
公  訴  人  臺灣宜蘭地方檢察署檢察官
被      告  劉正智


上列被告因偽造文書等案件，經檢察官提起公訴 （110年度偵字
第269號），被告於本院準備程序進行中，就被訴事實為有罪之
陳述，經本院告知簡式審判程序意旨，並聽取當事人之意見後，
本院合議庭裁定由受命法官獨任依簡式審判程序審理，判決如下
：
    主  文
劉正智犯竊盜罪，處有期徒刑肆月，如易科罰金，以新臺幣壹仟
元折算壹日；又犯行使偽造私文書罪，共貳罪，各處有期徒刑參
月，如易科罰金，均以新臺幣壹仟元折算壹日。應執行有期徒刑
捌月，如易科罰金，以新臺幣壹仟元折算壹日。未扣案之犯罪所
得新臺幣柒萬元、皮包壹個、黃金手鐲壹個、黃金戒指貳個、鑽
石戒指壹個均沒收，於全部或一部不能沒收或不宜執行沒收時，
追徵其價額。
    事  實
一、劉正智意圖為自己不法之所有，基於竊盜之犯意，於民國10
    9年1月16日前某日，在宜蘭縣○○鄉○○村○○路0段000號湯錦娥
    居所，利用為湯錦娥之子姜智鈞修理電腦及借用浴室之機會
    ，徒手竊取湯錦娥放置在其母湯黃碧雲房間之皮包1只（內
    含現金約新臺幣《下同》5萬元、黃金手鐲1只、黃金戒指2只
    、鑽石戒指1只、湯錦娥及其夫姜禮晴、其子湯智天所有之
    郵局存摺各3本、湯錦娥及湯黃碧雲所有之臺灣銀行存摺各1
    本、湯黃碧雲所有之宜蘭縣頭城鎮農會（下稱頭城農會）存
    摺1本及金融卡1張、湯錦娥、姜禮晴及湯智天之印章各1顆
    、湯黃碧雲之印章3顆、SONY廠牌行動電話1支等物品），得
    手後復意圖為自己不法之所有，基於詐欺及行使偽造私文書
    之犯意，於109年1月20日上午11時36分許，持所竊得之上開
    湯黃碧雲頭城農會存摺及印章，至宜蘭縣○○鎮○○巷0○0號頭
    城農會，偽以湯黃碧雲之名義，填製取款憑條並蓋用湯黃碧
    雲之印章於其上，再持以提領湯黃碧雲所有頭城農會帳號00
    000000000000號帳戶之存款1萬元而行使之，致承辦人員陷
    於錯誤，而如數交付1萬元予劉正智，足以生損害於湯黃碧
    雲及金融機構對於帳戶管理之正確性；又於109年1月22日下
    午2時4分許，持所竊得之上開姜禮晴郵局存摺及印章，至宜
    蘭縣○○鄉○○路000號中華郵政股份有限公司壯圍郵局（下稱
    壯圍郵局），偽以姜禮晴之名義，填製取款憑條並蓋用姜禮
    晴之印章於其上，再持以提領姜禮晴所有壯圍郵局帳號0000
    0000000000號帳戶之存款1萬元而行使之，致承辦人員陷於
    錯誤，而如數交付1萬元予劉正智，足以生損害於姜禮晴及
    金融機構對於帳戶管理之正確性。嗣湯錦娥發覺上開物品遭
    竊後報警處理，為警於109年2月20日中午12時55分許，持搜
    索票至宜蘭縣○○鄉○○村○○路00號劉正智住處執行搜索，扣得
    郵局存摺3本、臺灣銀行存摺2本、頭城農會存摺1本、印章7
    顆、SONY廠牌行動電話1支等物（均已發還湯錦娥），而查
    獲上情。　　
二、案經湯錦娥訴由宜蘭縣政府警察局礁溪分局報告臺灣宜蘭地
    方檢察署檢察官偵查起訴。
    理  由
一、程序部分：
    本件被告劉正智所犯均係死刑、無期徒刑或最輕本刑為3年
    以上有期徒刑以外之罪，其於準備程序中就被訴事實均為有
    罪之陳述，經本院告知簡式審判程序之旨，並聽取公訴人、
    被告之意見後，爰依刑事訴訟法第273條之1第1項規定，裁
    定進行簡式審判程序並為審理判決，且依刑事訴訟法第273
    條之2、第159條第2項之規定，不適用傳聞法則有關限制證
    據能力之相關規定，合先敘明。
二、認定事實之理由與依據：
    上開犯罪事實，業據被告劉正智於警詢、偵訊、本院準備程
    序及審理時均坦承不諱，核與證人即告訴人湯錦娥於警詢、
    偵訊時之證述及證人姜智鈞於警詢及偵訊時之證述相符，並
    有姜禮晴壯圍郵局帳戶之交易明細、頭城農會取款憑條影本
    、贓物認領保管單各1紙、監視器錄影畫面翻拍照片2張附卷
    可稽，此外並有郵局存摺3本、臺灣銀行存摺2本、頭城農會
    存摺1本、印章7顆、SONY廠牌行動電話1支扣案足證，足認
    被告前揭任意性自白應與事實相符，堪以採信。本案事證明
    確，被告犯行足堪認定，應依法論科。
三、論罪科刑：
（一）核被告劉正智就竊取湯錦娥放置在其母湯黃碧雲房間之皮
      包1只（內含現金約新臺幣《下同》5萬元、黃金手鐲1只、
      黃金戒指2只、鑽石戒指1只、湯錦娥及其夫姜禮晴、其子
      湯智天所有之郵局存摺各3本、湯錦娥及湯黃碧雲所有之
      臺灣銀行存摺各1本、湯黃碧雲所有之宜蘭縣頭城鎮農會
      存摺1本及金融卡1張、湯錦娥、姜禮晴及湯智天之印章各
      1顆、湯黃碧雲之印章3顆、SONY廠牌行動電話1支等物品
      ）等財物之所為，係犯刑法第320條第1項之竊盜罪。
　　　就偽以湯黃碧雲之名義，填製取款憑條 並蓋用湯黃碧雲
　　　之印章於其上，再持以提領湯黃碧雲所有頭城農會帳號00
　　　000000000000號帳戶之存款1萬元之行為及另持所竊得之
　　　上開姜禮晴郵局存摺及印章，至壯圍郵局，偽以姜禮晴之
　　　名義，填製取款憑條並蓋用姜禮晴之印章於其上，再持以
　　　提領姜禮晴所有壯圍郵局帳號00000000000000號帳戶之存
　　　款1萬元之行為均係犯刑法第216條、第210條之行使偽造
　　　私文書罪。被告蓋用湯黃碧雲及姜禮晴之印鑑印文在本案
　　　之取款憑條上 偽造私文書後持之行使，其偽造私文書之
　　　低度行為各為行使偽造私文書之高度行為所吸收，均不另
　　　論罪。又被告於盜領湯黃碧雲及姜禮晴之存款時，其行使
　　　偽造取款憑條之行為即係其施用詐術之行為，被告係以一
　　　行為而同時觸犯行使偽造私文書及詐欺取財2罪名，為想
　　　像競合犯，應依刑法第55條之規定，從一重之行使偽造私
　　　文書罪處斷。又被告所犯上開數罪之時間不同、犯意各別
　　　，應予分論併罰之。
（二）科刑部分：
　　  按刑法第47條第1項累犯之加重規定，係以行為人受徒刑
　　  之執行完畢後，5年以內「故意」再犯有期徒刑以上之罪
　　  為要件，被告劉正智雖前因毒品案件經本院以107年度簡
      字第550號判決判處有期徒刑6月確定，於108年4月2日執 
　　  行完畢，且於執行完畢後5年內再犯本件之罪，惟審酌被 
　　  告劉正智前案所犯係毒品罪，與本案所犯罪質不同，侵害
　　  之法益亦不同，對於本案之竊盜犯行，難認其有特別之惡
　　  性，是依司法院釋字第775號解釋意旨，爰不依刑法第47
　　  條第1項之規定加重其刑。爰審酌被告犯罪之動機、目的
　　  在獲取財物；行竊之手段平和及所得財物價值非鉅；且被
　　  告不思以努力工作之方式賺取金錢，反以不勞而獲之方式
　　  竊取他人財物，誠屬不該，又被告於竊得存摺及印章後，
　　　偽以被害人名義填製取款憑條並蓋用被害人之印章，再持
　　  以提領被害人之存款以詐得財物，破壞社會經濟交易安全
　　  ，迄未與被害人達成和解，賠償被害人之損失，惡性非輕
　    ；惟念其犯後坦承全部犯行，被害人湯錦娥已領回部分失
　　  竊物品，暨被告所得財物價值尚非甚鉅等一切情狀，分別
　　  量處如主文所示之刑及定應執行之刑，暨均諭知易科罰金
　　  之折算標準。
四、沒收
（一）按犯罪所得，屬於犯罪行為人者，沒收之；前二項之沒收
      ，於全部或一部不能沒收或不宜執行沒收時，追徵其價額
      ；犯罪所得已實際合法發還被害人者，不予宣告沒收或追
      徵，刑法第38之1條第1項前段、第3項、第5項分別定有明
      文。起訴書犯罪事實欄所示之盜領金額2萬元，屬被告犯
　　　罪所得，且未實際合法發還告訴人，被告 亦未與告訴人
　　　達成和解或賠償損害，宣告沒收亦無過苛之情形，爰依刑
　　　法第38條之1第1項前段及第3項之規定宣告沒收，並於全
　　　部或一部不能沒收或不宜執行沒收時，追徵其價額。另被
      告劉正智所竊得之皮包1只（內含現金新臺幣《下同》5萬元
      、黃金手鐲1只、黃金戒指2只、鑽石戒指1只），並未扣
      案，亦未實際合法發還被害人湯錦娥，爰依刑法第38條之
      1第1項前段之規定，宣告沒收，並於全部或一部不能沒收
      或不宜執行沒收時，依同條第3項之規定，追徵其價額。
      又扣案之被害人湯錦娥及湯黃碧雲等人之郵局存摺3本、
      臺灣銀行存摺2本、頭城農會存摺1本、印章7顆、SONY廠
      牌行動電話1支等物，固為其犯罪所得，惟業已歸還被害
      人湯錦娥，此有贓物認領保管單1紙足資佐證（偵卷第12
      頁），揆諸上開法律規定，其犯罪所得既已發還被害人，
      爰不予宣告沒收。
（二）按盜用他人真印章所蓋之印文，並非偽造印章之印文，不
　　  在刑法第219條所定必須沒收之列。被告盜蓋本為湯黃碧
　　  雲及姜禮晴所有之印鑑章在2紙本案取款憑條之「存戶簽
　　  章欄」上所生之印文，既非偽造，依上開規定，自不予宣
　　  告沒收。又被告製作之本案取款憑條2紙等偽造私文書，
　　  既已交付予頭城農會及壯圍郵局以為行使，非屬被告所有
　　  ，又非違禁物，亦不予宣告沒收。　　　
據上論斷，應依刑事訴訟法第273條之1第1項、第299條第1項前
段，刑法第320條第1項、第210條、第216條、第339條第1項、第
55條、第41條第1項前段、第38條之1第1項前段、第3項、第5項
、第51條第5款，刑法施行法第1條之1第1項、第2項前段，判決
如主文。
本案經檢察官林小刊提起公訴，檢察官張學翰到庭執行職務。
中    華    民    國   110    年    10   月    29    日
                  刑事第五庭  法  官  陳嘉瑜
以上正本證明與原本無異。
如不服本判決應於收受判決後20日內向本院提出上訴書狀，並應
敘述具體理由。其未敘述上訴理由者，應於上訴期間屆滿後20日
內向本院補提理由書( 均須按他造當事人之人數附繕本) 「切勿
逕送上級法院」。
中　　華　　民　　國　　110 　年　　10　　月　　29　　日
                              書記官  林家君
附錄論罪科刑法條
中華民國刑法
第320條
意圖為自己或第三人不法之所有，而竊取他人之動產者，為竊盜
罪，處5 年以下有期徒刑、拘役或50萬元以下罰金。
意圖為自己或第三人不法之利益，而竊佔他人之不動產者，依前
項之規定處斷。
前二項之未遂犯罰之。
中華民國刑法第210條
偽造、變造私文書，足以生損害於公眾或他人者，處5 年以下有
期徒刑。
中華民國刑法
第216條
行使第210條至第215條之文書者，依偽造、變造文書或登載不實
事項或使登載不實事項之規定處斷。
中華民國刑法第339條
意圖為自己或第三人不法之所有，以詐術使人將本人或第三人之
物交付者，處5 年以下有期徒刑、拘役或科或併科50萬元以下罰
金。
以前項方法得財產上不法之利益或使第三人得之者，亦同。
前二項之未遂犯罰之。
附件：
臺灣宜蘭地方檢察署檢察官起訴書
                                      110年度偵字第269號
　　被　　　告　劉正智　男　49歲（民國00年00月00日生）
　　　　　　　　　　　　住宜蘭縣○○鄉○○路00號
　　　　　　　　　　　　國民身分證統一編號：Z000000000號
上列被告因竊盜等案件，業經偵查終結，認應提起公訴，茲將犯
罪事實及證據並所犯法條分敘如下：
　　　　犯罪事實
一、劉正智前因施用毒品案件，經臺灣宜蘭地方法院以107年度
    簡字第550號判決判處有期徒刑6月確定，於民國108年4月2
    日執行完畢。詎仍不知悔改，意圖為自己不法之所有，基於
    竊盜之犯意，於109年1月16日前某日，在宜蘭縣○○鄉○○村○○
    路0段000號湯錦娥居所，利用為湯錦娥之子姜智鈞修理電腦
    及借用浴室之機會，徒手竊取湯錦娥放置在其母湯黃碧雲房
    間之皮包1只（內含現金約新臺幣《下同》5萬元、黃金手鐲1
    只、黃金戒指2只、鑽石戒指1只、湯錦娥及其夫姜禮晴、其
    子湯智天所有之郵局存摺各3本、湯錦娥及湯黃碧雲所有之
    臺灣銀行存摺各1本、湯黃碧雲所有之宜蘭縣頭城鎮農會（
    下稱頭城農會）存摺1本及金融卡1張、湯錦娥、姜禮晴及湯
    智天之印章各1顆、湯黃碧雲之印章3顆、SONY廠牌行動電話
    1支等物品），得手後復意圖為自己不法之所有，基於詐欺
    及行使偽造私文書之犯意，於109年1月20日上午11時36分許
    ，持所竊得之上開湯黃碧雲頭城農會存摺及印章，至宜蘭縣
    ○○鎮○○巷0○0號頭城農會，偽以湯黃碧雲之名義，填製取款
    憑條並蓋用湯黃碧雲之印章於其上，再持以提領湯黃碧雲所
    有頭城農會帳號00000000000000號帳戶之存款1萬元而行使
    之，致承辦人員陷於錯誤，而如數交付1萬元予劉正智，足
    以生損害於湯黃碧雲及金融機構對於帳戶管理之正確性；又
    於109年1月22日下午2時4分許，持所竊得之上開姜禮晴郵局
    存摺及印章，至宜蘭縣○○鄉○○路000號中華郵政股份有限公
    司壯圍郵局（下稱壯圍郵局），偽以姜禮晴之名義，填製取
    款憑條並蓋用姜禮晴之印章於其上，再持以提領姜禮晴所有
    壯圍郵局帳號00000000000000號帳戶之存款1萬元而行使之
    ，致承辦人員陷於錯誤，而如數交付1萬元予劉正智，足以
    生損害於姜禮晴及金融機構對於帳戶管理之正確性。嗣湯錦
    娥發覺上開物品遭竊後報警處理，為警於109年2月20日中午
    12時55分許，持搜索票至宜蘭縣○○鄉○○村○○路00號劉正智住
    處執行搜索，扣得郵局存摺3本、臺灣銀行存摺2本、頭城農
    會存摺1本、印章7顆、SONY廠牌行動電話1支等物（均已發
    還湯錦娥），而查獲上情。
二、案經湯錦娥訴由宜蘭縣政府警察局礁溪分局報告偵辦。
        證據並所犯法條
一、證據清單及待證事實：
編號 證據名稱 待證事實 1 被告劉正智於警詢及偵查中之供述 坦承在告訴人湯錦娥上址居所竊取內有黃金手鐲1只、黃金戒指2只、鑽石戒指1只、郵局存摺3本、臺灣銀行存摺2本、頭城農會存摺1本、金融卡1張、印章7顆及SONY廠牌行動電話1支等物之皮包1只，得手後將黃金手鐲1只、黃金戒指2只、鑽石戒指1只及金融卡1張丟棄，並持湯黃碧雲之頭城農會存摺及印章、姜禮晴之壯圍郵局存摺及印章，分別於上揭時、地各盜領1萬元之事實。 2 告訴人湯錦娥於警詢及偵查中之指訴 證明全部犯罪事實。 3 證人姜智鈞於警詢及偵查中之證述 證明證人姜智鈞曾邀被告至其上址住處修理電腦，被告另有向其借用浴室洗澡之事實。 4 扣案之郵局存摺3本、臺灣銀行存摺2本、頭城農會存摺1本、印章7顆、SONY廠牌行動電話1支等物、贓物認領保管單1紙 證明被告為警查獲持有上開扣案之贓物，嗣已發還告訴人之事實。 5 姜禮晴上開壯圍郵局帳戶之交易明細、頭城農會取款憑條影本各1紙、監視器錄影畫面翻拍照片2張 證明被告以臨櫃提款之方式，盜領湯黃碧雲上開頭城農會帳戶、姜禮晴上開壯圍郵局帳戶之存款各1萬元之事實。 
二、核被告劉正智所為，係犯刑法第320條第1項之竊盜、第216
    條、第210條之行使偽造私文書、第339條第1項之詐欺取財
    等罪嫌。被告盜蓋湯黃碧雲、姜禮晴印章之行為，為偽造私
    文書之部分行為，其偽造私文書之低度行為，復為行使偽造
    私文書之高度行為所吸收，請均不另論罪。又被告以一行為
    觸犯行使偽造私文書、詐欺取財2罪名，為想像競合犯，請
    依刑法第55條前段規定，從一重之行使偽造私文書罪處斷。
    再被告上開竊盜犯行及先後2次行使偽造私文書之犯行，均
    犯意各別，行為互殊，請予分論併罰。另被告曾受如犯罪事
    實欄所載有期徒刑之執行完畢，有本署刑案資料查註紀錄表
    1份附卷可稽，其受有期徒刑執行完畢後，於5年以內故意再
    犯本案有期徒刑以上之罪，為累犯，請依刑法第47條第1項
    之規定加重其刑。至被告因本案竊盜及行使偽造私文書而獲
    取之犯罪所得，除已發還告訴人湯錦娥之上開物品外，請依
    刑法第38條之1第1項規定宣告沒收，如於全部或一部不能沒
    收或不宜執行沒收時，則請依刑法第38條之1第3項規定，追
    徵其價額。
三、依刑事訴訟法第251條第1項提起公訴。
　　此　致
臺灣宜蘭地方法院
中　　華　　民　　國　 110　　年　　7 　　月　　23　　日
                              檢  察  官  林小刊
本件正本證明與原本無異
中　　華　　民　　國　 110　　年　　8 　　月　　 4　　日
                         　　 書　記　官  蕭銹珊
附錄本案所犯法條全文
中華民國刑法第210條
（偽造變造私文書罪）
偽造、變造私文書，足以生損害於公眾或他人者，處 5 年以下
有期徒刑。
中華民國刑法第216條
（行使偽造變造或登載不實之文書罪）
行使第 210 條至第 215 條之文書者，依偽造、變造文書或登載
不實事項或使登載不實事項之規定處斷。
中華民國刑法第320條
意圖為自己或第三人不法之所有，而竊取他人之動產者，為竊盜
罪，處 5 年以下有期徒刑、拘役或 50 萬元以下罰金。
意圖為自己或第三人不法之利益，而竊佔他人之不動產者，依前
項之規定處斷。
前二項之未遂犯罰之。
中華民國刑法第339條
（普通詐欺罪）
意圖為自己或第三人不法之所有，以詐術使人將本人或第三人之
物交付者，處 5 年以下有期徒刑、拘役或科或併科 50 萬元以
下罰金。
以前項方法得財產上不法之利益或使第三人得之者，亦同。
前二項之未遂犯罰之。